臺灣板橋地方法院刑事判決　　　　　　　 94年度交易字第2號
公　訴　人　臺灣板橋地方法院檢察署檢察官
被　　　告　丙○○
上列被告因業務過失傷害案件，經檢察官提起公訴（93年度偵字
第16481號），本院判決如下：
    主  文
丙○○從事業務之人，因業務上之過失傷害人，處有期徒刑陸月
，如易科罰金以佰元折算壹日。
    理  由
一、丙○○於民國（下同）92年12月間受僱瑋慶金屬股份有限公
    司（負責人：林王秀勸，設台北縣蘆洲市○○○路196 巷
    35號1 樓，下稱瑋慶公司），擔任送貨司機，為從事駕駛業
    務人之，於92年12月29日9 時許，在服用含有酒精成份之維
    士比飲料後（惟其吐氣中所含酒精濃度僅每公升0.17毫克，
    尚未達「酒醉」之程度，丙○○所涉公共危險之犯行，另經
    檢察官處分緩起訴在案），即駕駛DW-6391 號自用小貨車，
    沿台北縣新莊市○○路右側快車道往桃園方向行駛（按上開
    路況為雙向四快車道，雙向之右側快車道旁，各劃有一慢車
    道），在行經中正路上編號第64號燈桿前準備右轉進入前方
    約20公尺之巷內，而欲變換車道至慢車道時，應注意汽車在
    超過四車道之道路行駛變換車道時，應注意安全距離，且按
    諸當時之天候、光線、號誌、路況等一切情狀，復無丙○○
    不能注意之情形，竟疏未注意上開慢車道上，適有由亦疏未
    注意車前狀況之甲○○所騎用，搭載乙○○於後座之N72-08
    8 號機車，正自後方行駛接近而來，而未與之保持相當之安
    全距離，即逕自上開右側快車道上開始變換行駛到慢車道上
    （按丙○○當時有顯示右轉之方向燈），至丙○○駕駛上開
    自用小貨車跨越行駛在上開右側快車道與慢車道之間時，甲○○發覺上情時已因閃避不及，而以上開機車車頭自後追撞
    擠進上開自用小貨車後方油壓升降門板左側下方（即後方懸
    掛車牌之位置），致甲○○因之受有右側遠端股骨及髕骨開
    放性骨折之傷害，乙○○則因之受有右股骨骨幹、前額骨及
    鼻骨骨折之傷害。嗣丙○○於上開肇事後，警員謝明先到場
    處理發覺上情前，先向警員謝明先陳述上開肇事經過，並於
    事後接受本院之審理。
二、案經丙○○自首及甲○○、乙○○訴由台北縣政府警察局新
    莊分局報請臺灣板橋地方法院檢察署檢察官偵查起訴。
    理  由
一、訊據被告丙○○固坦承於右揭時地駕駛上開自用小貨車與由
    告訴人甲○○所騎用，搭載告訴人乙○○於後座之上開機車
    發生追撞肇事，並致告訴人甲○○、乙○○二人分別因之受
    有右側遠端股骨、髕骨開放性骨折之傷害及右股骨骨幹、前
    額骨、鼻骨骨折之傷害等情不諱，惟矢口否認右揭犯行，辯
    稱：伊當時要變換至慢車道上行駛時，有打右邊方向燈，並
    慢慢將車子往右邊靠過去，本件肇事係因甲○○從後追撞到
    我車子後面懸掛車牌處，我是被撞的，我沒有過失責任云云
    。經查：
    (一)被告於右揭時地駕駛上開自用小貨車與由告訴人甲○○所
      騎用，搭載告訴人乙○○於後座之上開機車發生追撞肇事
      ，並致告訴人甲○○、乙○○二人分別因之受有上述傷害
      之結果等情，業據被告迭次於警詢、偵查中及本院審理時
      坦承屬實，核與告訴人甲○○、乙○○二人此部分指訴之
      情節，均相符合，復有道路交通事故調查報告表（一）（
      二）、肇事現場照片12紙、告訴人甲○○、乙○○所提出
      診斷證明書各乙紙、被告及告訴人甲○○之酒精測試值各
      乙紙，在卷可稽，足堪認定。
    (二)又被告於右揭時間駕駛上開自用小貨車，自上開中正路右
      側快車道開始變換行駛到慢車道上，尚未完全行駛進入上
      開慢車道內，即被告僅開始變換車道而正跨越行駛在上開
      右側快車道與慢車道之間時，即遭告訴人甲○○騎用上開
      機車自後以車頭追撞擠進上開自用小貨車後方油壓升降門
      板左側下方（即後方懸掛車牌之位置）乙情，業據告訴人
      甲○○、乙○○二人迭次於警詢、偵查中及本院審理時證
      述綦詳，並為被告迭次於警詢、偵查中及本院審理時所不
      否認在卷，復有上開道路交通事故調查報告表（一）（二
      ）及肇事現場照片12紙可佐，足證被告於右揭時地駕駛上
      開自用小貨車開始變換車道時，告訴人甲○○騎用上開機
      車在上開慢車道上之位置，即兩者間相隔之距離，應尚不
      足供告訴人甲○○採取可以完全停煞或閃避上開自用小貨
      車，否則衡諸一般常情，告訴人甲○○焉有逕自從後追撞
      擠進上開自用小貨車後方油壓門板左側下方，致其與告訴
      人乙○○二人分別因之受有上述傷害之必要及可能，至為
      顯然。雖被告於本院審理時另辯稱告訴人甲○○當時車速
      應不只3 、40公里而已云云，惟被告此部分所辯，不僅業
      據告訴人甲○○、乙○○二人於本院審理時堅決否認在卷
      ，且被告亦未能提出任何其他積極事證為憑，是僅憑被告
      個人上開憶測之詞，自不足為有利被告認定之依據，至為
      灼然。
    (三)再按「汽車在超過四車道之道路、調撥車道或雙向車道不
      對稱之道路，除依第一項各款規定行駛外，並應依道路交
      通標誌、標線、號誌之指示行駛」、「汽車在雙向四車道
      行駛時，應依左列規定：六、變換車道時，應讓直行車先
      行，並注意安全距離」，道路交通安全規則第98條第3 項
      、第1項第6款定有明文。
    (四)被告於右揭時間駕駛上開自用小貨車，沿台北縣新莊市○○路右側快車道往桃園方向行駛（按上開路況為雙向四快
      車道，雙向之右側快車道旁，各劃有一慢車道），在行經
      中正路上編號第64號燈桿前準備右轉進入前方約20公尺之
      巷內，而欲變換車道至慢車道時，應注意汽車在超過四車
      道之道路行駛變換車道時，應注意安全距離，且按諸當時
      之天候、光線、號誌、路況等一切情狀，復無被告不能注
      意之情形，竟疏未注意上開慢車道上，適有由告訴人甲○○所騎用，搭載告訴人乙○○於後座之上開機車，正自後
      方行駛接近而來，而未與之保持相當之安全距離，即逕自
      上開右側快車道上開始變換行駛到慢車道上（按被告當時
      有顯示右轉之方向燈），至被告駕駛上開自用小貨車跨越
      行駛在上開右側快車道與慢車道之間時，告訴人甲○○發
      覺上情時已因閃避不及，而以上開機車車頭自後追撞擠進
      上開自用小貨車後方油壓升降門板左側下方（即後方懸掛
      車牌之位置），致告訴人甲○○因之受有右側遠端股骨及
      髕骨開放性骨折之傷害，告訴人乙○○則因之受有右股骨
      骨幹、前額骨及鼻骨骨折之傷害，則被告就告訴人甲○○
      、乙○○二人分別所受上述傷害之結果，顯均有過失責任
      ，且其間亦存有相當因果關係，至為灼然。另本件車禍肇
      事，經檢察官依職權送請台北省車輛行車事故覆議鑑定委
      員會覆議鑑定之結果，亦同本院上開認定之結果，此有該
      委員會93年10月13日府覆議字第9320853 號函及其附覆議
      鑑定意見書各乙份可稽，亦堪認定（至於本件車禍經送請
      台北縣區車輛行車事故鑑定委員會鑑定認告訴人甲○○無
      肇事因素云云，此該鑑定意見所認，不僅業據台灣省車輛
      行車事故覆議鑑定委員會所推翻，並核與本院上開認定之
      結果不符，容有未合，自不足為有利告訴人甲○○認定之
      依據，附此敘明）。雖告訴人甲○○於右揭時地駕駛上開
      機車在被告所駕駛上開自用小貨車後方行駛時，亦有疏未
      注意其車前狀況，而自後追撞肇事，致其本人及告訴人乙○○分別因之受有上述傷害之結果，亦同有相當之過失責
      任，惟亦不足影響本院對被告上開過失責任之認定，附此
      敘明。
二、查被告於右揭時地受僱瑋慶公司擔任送貨司機，為從事駕駛
    業務之人，核被告所為，係犯刑法第284 條第2 項前段之業
    務過失傷害罪。被告於右揭時地以一過失行為，同時致告訴
    人甲○○、乙○○二人分別因之受有上述傷害之結果，其間
    有一行為而觸犯數罪名之想像競合關係，為想像競合犯，應
    依刑法第55條之規定，從一重之業務過失傷害罪處斷。又被
    告於本件肇事後，警員謝明先到場處理發覺上情前，先向警
    員謝明先陳述上開肇事經過乙情，此有偵辦交通事故案件「
    涉嫌人是否自首」調查表乙紙可稽，被告復於事後接受本院
    之審理，已符刑法第62條前段規定自首之要件，應依同條之
    規定，減輕其刑。爰審酌被告於右揭時地駕駛上開自用小貨
    車變換車道行駛時，應且能注意其後方由告訴人甲○○所騎
    用，搭載告訴人乙○○於後座之上開機車正自後行駛接近而
    來，竟疏未注意與之保持相當之安全距離，即逕自變換車道
    行駛而肇事，致告訴人甲○○、乙○○二人分別因之受有上
    述傷害之結果，已損及告訴人甲○○、乙○○二人之權益，
    並危害社會上之交通安全及被告犯罪後之態度等一切情狀，
    量處如主文所示之刑，並諭知易科罰金之折算標準，以資儆
    懲。
據上論斷，應依刑事訴訟法第299 條第1 項前段，刑法第284 條
第2 項前段、第55條、第62條前段、第41條第1 項前段，罰金罰
鍰提高標準條例第1 條前段、第2 條，判決如主文。
本案經檢察官陳伯厚到庭執行職務。
中　　華　　民　　國　　94　　年　　6 　　月　　7 　　日
                    交通法庭  審判長法  官  戴嘉清
                                    法  官  陳信旗
                                    法　官  林晏鵬
以上正本證明與原本無異
如不服本判決應於送達後10日內向本院提出上訴狀
                                    書記官　陳君偉
中　　華　　民　　國　　94　　年　　6 　　月　　7 　　日
附錄本案論罪科刑法條：刑法第284條(過失傷害罪)
因過失傷害人者，處六月以下有期徒刑、拘役或五百元以下罰金
，致重傷者，處一年以下有期徒刑、拘役或五百元以下罰金。
從事業務之人，因業務上之過失傷害人者，處一年以下有期徒刑
、拘役或一千元以下罰金，致重傷者，處三年以下有期徒刑、拘
役或二千元以下罰金。
